# 关于建造合同中工程结算与纳税义务发生时间的问题

提问人：xtdz2009 时间：2012-07-24 10:57:44
某建筑工程施工企业，执行建造合同准则。该企业与甲方签订的建造合同付款条件为：按工程进度的70%支付进度款，完工验收合格后支付合同总价的95%，余5%作为质保金一年后支付。该企业按工程进度分期确认收入、成本及毛利，工程完工前，工程结算按照工程进度的70%确认，工程完工并验收合格后，确认全部的合同价款。同时企业根据《营业税暂行条例》及《实施细则》有关规定：
营业税纳税义务发生时间为纳税人提供应税劳务并收讫营业收入款项或者取得索取营业收入款项凭据的当天；索取营业收入款项凭据的当天，为书面合同确定的付款日期的当天。故企业确认营业税金及附金不是以建造合同准则确认的当期营业收入为计算依据，而是以工程结算金额为计算依据，如此造成利润表中营业收入与营业税金及附加并不配比，工程完工前，按照建造合同确认的收入为基础计算的营业税金及附加大于账面数，工程完工验收后，情况正好相反。企业如此处理是否合理，望版主赐教。

回答人：chenyiwei
回复 xtdz2009 的帖子
该企业的做法不恰当。既然确认了收入，就说明管理层认为与该收入对应的未来经济利益很可能流入企业，相应地，未来也就很可能因纳税而发生经济利益流出，所以与这部分已确认收入但尚未到法定的纳税义务发生时间的收入相对应的税金应当同步予以确认并计入损益。（更何况，税法上确认纳税义务，是不考虑有无经济利益流入的）因此，该企业应当从负债定义和确认条件出发（尤其是推定义务）谨慎、足额地确认负债，客观上达到计入损益的营业税金及附加与收入相配比的效果。

提问人：五老峰 时间：2012-10-09 21:24:06
陈老师，我想问一下，在这种会计上确认的收入比可结算的收入大，而大出的金额不能开具发票向业主要工程款，在IPO实务中或已上市公司，一般对如何处理呢？是不是都是预提了税金呢？ 谢谢！

回答人：chenyiwei
如果此时会计上对收入的确认和计量是恰当的，则应当对应地预提税金，尽管可能尚未到法定的纳税义务发生时间。因为此时从会计角度已构成一项由过去的交易或事项形成的推定义务，并且很可能导致经济利益流出企业。

提问人：五老峰 时间：2012-10-09 22:10:50
刚才看了本论坛上的一文章，复制过来如下：
“营业税金及附加的确认及其影响 一般情况下，施工企业营业税的纳税义务发生时间为纳税人收讫营业收入款项或者取得索取营业收入款项凭据的当天。而建造合同准则规定收入确认的时间有三种：资产负债表日、合同完成时、能得到补偿的费用发生当期，且所确认的收入是指已完工部分预计可以收回的收入，并不一定都取得了收取款项的凭证。比如，业主长时间不对完工部分进行结算或支付款项经常与完工进度脱钩，建筑承包商无法及时取得收款凭证。可见，营业税条例及会计准则对收入的确认时间、标准存在差异，《建造合同》准则的实施使得施工企业合同收入的确认与营业税纳税义务出现暂时性差异。如果忽略这种差异对企业当期损益的影响，施工企业可以在每月申报缴纳营业税时，按当期收到的合同价款或办理的工程结算额计算营业税，借记“营业税金及附加”科目，贷记“应交税费——应交营业税”科目；实际缴纳时借记“应交税费——应交营业税”，贷记“银行存款”科目。 然而，由于建造合同收入确认时间与营业税纳税义务发生时间不同，如果仅以营业税纳税义务发生时间确认营业税金及附加，会造成“营业收入”与“营业税金及附加”不配比；如果以建造合同收入来确认营业税金及附加，则当期“应交税费”的余额并不代表企业现实的纳税义务。为解决这一问题，笔者建议分别按照建造合同收入计算应当确认的营业税金及附加，按照税法规定计算应交的营业税金及附加，两者的差额予以递延，递延的营业税金及附加费用可以采用“其他应付款-递延税金及附加”科目核算。期末编制报表时，该科目若为借方余额，在“其他应收款”列示。”
我想问一下陈老师，将应交营业税及附加放在“其他应付款”科目列报，好像不是正确的方法，如果在“应交税费”科目列报，此时没有产生纳税义务，好像也不对，是不是可以放在其他流动负债科目列报呢？ 不知在上市公司或IPO实务中一般如何列报呢？

回答人：chenyiwei
这种问题没有明确规定，实务中作为其他应付款可能较多（个人没有统计过），无论如何，关键是要充分披露该笔负债的性质和预计结算时间，以便信息使用者理解。